【裁判字號】    98,交聲,649
【裁判日期】    980930
【裁判案由】    聲明異議
【裁判全文】
臺灣臺南地方法院交通事件裁定         98年度交聲字第649號
移送機關    交通部公路總局嘉義區監理所臺南監理站
異議人即
受處分人    甲○○
                    45號
上列異議人即受處分人因違反道路交通管理處罰條例案件，對於
交通部公路總局嘉義區監理所臺南監理站民國98年5 月26日所為
之裁決處分（處分案號：嘉監南字第裁74-M00000000號），聲明
異議，本院裁定如下：
    主  文
異議駁回。
    理  由
一、原處分意旨略以：異議人即受處分人甲○○（下稱異議人）
    駕駛車牌號碼9309-UV 號自用小客貨車，於民國98年4 月7
    日9 時許，行經臺南縣七股鄉台17線159.5 公里路段時，行
    車速限70公里，經測時速90公里，超速20公里，行車速度超
    過規定之最高時速20公里以上未滿40公里，經臺南縣警察局
    佳里分局員警當場予以攔停製單舉發。嗣經移送機關即交通
    部公路總局嘉義區監理所臺南監理站以其違規事證明確，依
    照道路交通管理處罰條例第40條、第63條第1 項第1 款之規
    定，裁處異議人罰鍰新臺幣（下同）1,800 元，並記違規點
    數1 點等語。
二、本件聲明異議意旨略以：異議人於上揭時、地遭員警攔停時
    ，僅拿測速槍予異議人查看，其上顯示時速90公里，惟無法
    確定該數值係異議人所駕駛車輛之車速。況且，異議人原行
    駛於內側車道，欲切換至外側車道，突然前方內側車道之車
    輛煞車減速，致異議人所駕駛之前開車輛超越內側車道之車
    輛，並非警員所稱係為超越前車而始終維持違規速度，因而
    為此聲明異議等語。
三、按汽車駕駛人，行車速度超過規定之最高時速者，除有處罰
    條例第43條第1 項第2 款情形外，處1200元以上2400元以下
    罰鍰，並記違規點數1 點，道路交通管理處罰條例第40條及
    第63條第1 項第1 款分別定有明文。
四、經查：
(一)異議人駕駛車牌號碼9309-UV 號自用小客貨車，於98年4 月
    7 日 9時許，行經臺南縣七股鄉台17線159.5 公里路段時，
    行車速限70公里，經臺南縣警察局佳里分局員警以雷射測速
    儀器測得時速90公里，認其超速20公里，遂以行車速度超過
    規定之最高時速20公里以上未滿40公里為由當場攔停製單舉
    發等情，有臺南縣警察局98年4 月7 日南縣警交字第M00000
    000 號舉發違反道路交通管理事件通知單1 紙附卷可稽。另
    證人即當日舉發本違規事件之臺南縣警察局佳里分局員警陳
    漢明於98年6 月17日本院調查時到庭結證：「（問：本件是
    否你舉發，情形如何？〈提示舉發單並告以要旨〉）是我舉
    發的，98年4 月7 日，我們是在執行8 點到10點交通稽查勤
    務，地點在台17線159.5公 里處北上車道，是定點攔查，當
    時是由我持非照相式雷射測速器測速，當時測得射距係146
    公尺，時速90公里，該路段限速70公里。」等語明確（詳本
    院卷第21頁）。又上開雷射測速器廠牌係：KUSTOM，規格為
    ：200Hz 非照相式，型號為：PROLASER，器號則為：PL2403
    9 之儀器，且該測速器係由經濟部標準檢驗局於97年5 月14
    日檢定合格（檢定合格單號碼：M0GB0000000） ，檢定合格
    有效期限至98年5 月31日止，此有經濟部標準檢驗局97年5
    月14日雷達測速儀檢定合格證書1 紙在卷可參，而異議人之
    上開車輛於98年4 月7 日經警測得行駛超速時，該雷達測速
    儀尚在檢定合格有效期限內，故該雷達測速器之準確性及正
    確性應值得信賴。
(二)異議人固以前詞置辯，然證人陳漢明亦於98年6 月17日本院
    調查時證稱：「（問：你所持雷射測速儀器之檢驗合格證書
    ，是否如卷附Ｐ7之合格證書？〈提示〉）是的。」、「（
    問：該雷射測速儀器，是否會鎖定車輛？）雷射測速儀器係
    逐車單一測速。」、「（問：如何操作？）扣板機。」、「
    （問：你以雷射測速槍對異議人的車輛進行測速時，異議人
    車輛之前方或左側，是否有其他車輛？）當時異議人的車是
    在內車道，他前方有一部自小客車亦在內車道，我先測試前
    方之自小客車，該自小客車並無超速情形，而後異議人所駕
    駛之自小客車便駛入外車道超車，因為他的車輛要超車，所
    以有異常加速，所以我便對該部車作雷射測速，因為異議人
    超速速度持續超過速限，且一直沒有降下來，所以我才舉旗
    攔停，一般在駕駛人超車之情形下超速，我們會觀察他是否
    超完後會否減速而決定是否攔停，本件異議人超車後並沒有
    減速。」等語明確（詳本院卷第21頁）。則依證人陳漢明上
    揭證述可知，本件舉發違規超速之雷射測速器僅能鎖定一個
    測速目標，不受他車影響，縱有他車於前後或併排行駛亦同
    。而本件舉發之員警確係經由測速器對準鎖定異議人所駕駛
    上開單一車輛所測得之車速數據，雖未具照相及顯示車號、
    時間、日期之功能，但係對準單一目標測速且係現場攔檢，
    駕駛人即可當場檢視測速數據。況且，異議人駕駛上開自小
    客車遭員警攔停後亦當場檢視測速數據為時速90公里一情，
    復據異議人自承在卷（詳本院卷第20頁）。綜此，本件執勤
    警員使用雷射測速器對準鎖定異議人駕駛上開自小客車所測
    得時速90公里、測距146 公尺之數據，自足作為舉發異議人
    超速之違規依據。
(三)另交通勤務警察或依法令執行交通稽查任務人員，開單舉發
    違反道路交通管理處罰條例所列之違規事實，經公路主管機
    關或警察機關所為之裁決處罰，本質上為行政處分，係公務
    員基於職務上權力，依法就特定之具體事件所為具公法上效
    果之單方行政行為，基於公務員為公法上行為具有公信力之
    原則，該行政行為當可被推定為真正，其據以依法處分之事
    實認定亦為正確無誤。本此公信原則，乃立法者賦予行政機
    關制定違反道路交通事件統一裁罰標準及處理細則，使執勤
    警員得當機處分以達其維護交通秩序、安全之行政目的。另
    本件警員陳漢明與異議人間，並無怨隙，且係毫不相識之人
    ，復經具結在卷，衡情應無設詞攀誣，或虛構違規事實陷害
    異議人之理！本院亦查無任何證據足資證明執勤員警有捏造
    事實違法取締之情事存在，則執勤警員本其維護交通秩序、
    安全職責所為之舉發，自應受到合法、正確之推定。況證人
    陳漢明於本院調查時亦證稱：「（問：你執行雷射測試儀器
    超速稽查勤務多久了？）從95年8 月開始迄今均在執勤。」
    、「（問：你所使用的雷射測速儀器是逐車測速，有無依據
    ？）我們分局裡的交通承辦人作指導，告訴我們如何操作使
    用，實際操作方式即係如此。」等語（詳本院卷第21頁），
    堪認證人陳漢明，應有相當執行交通勤務之經驗，對該測試
    儀操作程式應甚熟稔。綜此，該儀器既經檢驗合格，且於舉
    發當時，尚在有效期限內，屬正常堪用之狀態中，而操作人
    員甚有經驗下，應可排除人為操作不當、儀器損壞等因素，
    該測速結果應可採信。是異議人既無法提出任何對其有利之
    證據供本院參酌，僅空言指摘原舉發不當，尚屬無據。
五、綜上所述，異議人於上揭時、地，駕駛車牌號碼9309-UV 號
    自用小客貨車，行車速度，超過規定之最高時速20公里以上
    未滿40公里之違規行為，足堪認定。則移送機關裁決時依道
    路交通管理處罰條例第40條、第63條第1 項第1 款及違反道
    路交通管理事件統一裁罰基準表之相關內容，裁處異議人罰
    鍰1800元，並記違規點數1 點，核無違誤。是本件異議為無
    理由，應予駁回。
六、據上論斷，應依道路交通管理處罰條例第87條第2 項、道路
    交通案件處理辦法第19條，裁定如主文。
中    華    民    國    98    年    9     月    30    日
                        交通法庭法  官  鄭燕璘
以上正本證明與原本無異。
如不服本裁定應於送達後5日內向本院提出抗告狀（應附繕本）
                                書記官  蔡明峰
中    華    民    國    98    年    9     月    30    日


司法院資訊處製作；財團法人民間司法改革基金會備份。
